【裁判字號】    85,台上,127
【裁判日期】    850119
【裁判案由】    請求離婚
【裁判全文】
最高法院民事判決                                八十五年度台上字第一二七號
    上  訴  人  乙○○
    訴訟代理人  張英傑律師
    被 上訴 人  甲○○
右當事人間請求離婚事件，上訴人對於中華民國八十四年六月十二日台灣高等法院高
雄分院第二審判決（八十四年度家上字第三四號），提起上訴，本院判決如左：
    主  文
上訴駁回。
第三審訴訟費用由上訴人負擔。
    理  由
本件被上訴人主張：兩造為夫妻，上訴人於民國七十六年間離家出走，迄今仍未回家
與伊同居，惡意遺棄之狀態猶繼續中。又上訴人染有愛滋病之不治之症，伊亦得請求
離婚等情，爰依民法第一千零五十二條第一項第五款、第七款之規定，求為准兩造離
婚之判決（被上訴人另請求兩造所生之子丙○○、丁○○、戊○○，由被上訴人監護
部分，原審維持第一審所為被上訴人敗訴之判決，被上訴人對該敗訴部分未據聲明不
服，已告確定）。
上訴人則以：伊係遭被上訴人毆打，始離家出走，並無惡意遺棄；又伊所患之病並非
愛滋病等語，資為抗辯。
原審依審理之結果，以：查本件上訴人感染有人類免疫缺乏病毒，此種病毒，目前並
無治癒之藥品可資使用，惟有依醫師指示下，服用ＡＺＴ、ＤＤＩ、ＤＯＣ等藥物，
延緩病情發展，該項病毒主要經由性行為、血液、母子垂直傳染，已據○○○○○醫
院八十四年四月二十五日八四高總行字第○一九○七號及行政院衛生署八十四年五月
十二日衛署防字第八四○二六六七八號函復原審在卷可稽，上訴人對於自己感染有人
類免疫缺乏病毒之事實，亦不爭執；參諸後天免疫缺乏症候群防治條例第十五條規定
，明知自己感染人類免疫缺乏病毒，隱瞞而與他人為猥褻之行為或姦淫，致傳染於人
者，處七年以下有期徒刑，足見感染人類免疫缺乏病毒者，應屬於身體機能有礙，而
為常人所厭惡之疾病，且為現在醫學上不能在可預見之期間內期待其治癒之病症，即
為不治之惡疾。上訴人所提出○○○○○醫院感染科主任己○○所出具證明書，謂上
訴人所感染者，非不治之惡疾，自無足採。又上訴人係於七十六年二月間離家出走，
而於八十三年十月十四日至○○○○○醫院治療診斷，得知感染有前開病毒，是上訴
人係於離家出走後，始感染前開不治惡疾。按夫妻之一方有不治之惡疾者，他方得向
法院請求離婚，民法第一千零五十二條第一項第七款定有明文。從而被上訴人依上開
法條規定請求與上訴人離婚，自無不合，應予准許，爰將第一審所為關於被上訴人請
求離婚部分敗訴之判決廢棄改判，經核於法並無違背。按原審係依○○○○○醫院之
復函所載，認定上訴人確實感染人類免疫缺乏病毒，並未認定上訴人感染愛滋病。惟
依後天免疫缺乏症候群防治條例第二條規定，本條例所稱後天免疫缺乏症候群，指感
染人類免疫缺乏病毒者而言，原審依衛生署上開復函及後天免疫缺乏症候群防治條例
第十五條規定，認為上訴人所感染之人類免疫缺乏病毒為常人所厭惡之疾病，且為不
治之惡疾，亦無違誤可言。上訴論旨，徒執上開情詞，並就原審取捨證據、認定事實
之職權行使，指摘原判決關於上開部分為不當，求予廢棄，非有理由。
據上論結，本件上訴為無理由，依民事訴訟法第四百八十一條、第四百四十九條第一
項、第七十八條，判決如主文。
中      華      民      國    八十五    年      一      月     十九     日
                              最高法院民事第二庭
                                  審判長法官  曾  桂  香
                                        法官  劉  延  村
                                        法官  徐  璧  湖
                                        法官  劉  福  聲
                                        法官  蘇  達  志
      右正本證明與原本無異
                                              書  記  官
中      華      民      國    八十五    年      一      月     三十     日



司法院資訊處製作；財團法人民間司法改革基金會備份。
